【裁判字號】    99,易,2321
【裁判日期】    990820
【裁判案由】    毒品危害防制條例
【裁判全文】
臺灣板橋地方法院刑事判決              99年度易字第2321號
聲  請  人  臺灣板橋地方法院檢察署檢察官
被      告  甲○○
上列被告因毒品危害防制條例案件，經檢察官聲請簡易判決處刑
（99年度毒偵字第4815號），本院認不宜以簡易判決處刑（原案
號：99年度簡字第6423號），改依通常程序審理，判決如下：
    主  文
本件公訴不受理。
    理  由
一、聲請意旨略以：被告甲○○前因施用毒品案件，經送觀察勒
    戒後，於民國98年9 月1 日因無繼續施用傾向而執行完畢出
    所。詎其仍不知悔改，於觀察勒戒執行完畢釋放後5 年內，
    復基於施用第2 級毒品甲基安非他命之犯意，於98年7 月26
    日3 時30分許為警採尿回溯96小時內，在不詳地點，施用第
    2 級毒品甲基安非他命1 次。嗣於98年7 月26日0 時50分許
    ，在臺北縣中和市○○路○ 段63巷口，因通緝案為警查獲，
    復經警得其同意後採集其尿液檢體送請鑑驗，結果呈甲基安
    非他命陽性反應，始悉上情。因認被告涉有毒品危害防制條
    例第10條第2 項之施用第二級毒品罪嫌。
二、按起訴之程序違背規定者，應諭知不受理之判決，並得不經
    言詞辯論為之，刑事訴訟法第303 條第1 款、第307 條分別
    定有明文。復按92年7 月9 日修正公布，自93年1 月9 日起
    施行之毒品危害防制條例第20條、第23條，依施用第一、二
    級毒品者之犯次為「初犯」、「五年內再犯」或「五年後再
    犯」，異其刑事處遇程序，規定「初犯」者，經觀察、勒戒
    或強制戒治後，應為不起訴處分或不付審理之裁定，亦即以
    觀察、勒戒或強制戒治之保安處分代替刑事訴追；經觀察、
    勒戒或強制戒治執行完畢釋放後「五年內再犯」者，依法追
    訴或裁定交付審理；至於經觀察、勒戒或強制戒治執行完畢
    釋放後「五年後再犯」者，亦適用「初犯」以保安處分代替
    刑事訴追之程序。其立法理由謂因施用第一級或第二級毒品
    者具「病患性犯人」之特質，故對「初犯」者，送觀察、勒
    戒，戒除其身癮，或進一步施以強制戒治，戒除其心癮；經
    觀察、勒戒或強制戒治執行完畢釋放後「五年後再犯」者，
    因前所實施之觀察、勒戒或強制戒治已收五年之遮斷效，足
    以遮斷其施用毒品之毒癮，故仍適用「初犯」以保安處分代
    替刑事訴追之程序。至經觀察、勒戒或強制戒治執行完畢釋
    放後「五年內再犯」者，因其再犯率甚高，原實施之觀察、
    勒戒及強制戒治既已無法收其實效，爰依法追訴或裁定交付
    審理，核先敘明。
三、經查：被告甲○○於99年7 月26日凌晨零時50分許，為警盤
    察並採尿送驗，其檢體呈甲基安非他命陽性反應，此有台灣
    檢驗科技股份有限公司98年8 月12日濫用藥物檢驗報告1 紙
    附卷可稽，有臺灣高等法院被告前案紀錄表一件在卷可稽〔
    見偵查卷第6 頁〕。可知被告於上揭採尿時間回溯96小時內
    某不詳時間，確有施用第二級毒品甲基安非他命之犯行，被
    告於警詢時辯稱其最後一次施用毒品時間是在96年間云云，
    顯係卸責之詞，不足採信。惟被告前因施用毒品案件，經本
    院於98年2 月18日以98年度毒聲字第148 號裁定令入勒戒處
    所執行觀察勒戒，因無繼續施用傾向，於98年9 月1 日釋放
    出所，經台灣板橋地方法院檢察署檢察官於98年9 月1 日為
    不起訴處分確定，此有台灣高等法院被告前案紀錄表在卷可
    參。是被告於98年7 月26日採尿前96小時內某時間內施用第
    二級毒品甲基安非他命之犯行，係在前揭98年9 月1 日觀察
    勒戒執行完畢釋放前所為，被告就本件施用毒品犯行前既未
    經執行觀察、勒戒或強制戒治，揆諸前開說明，檢察官逕將
    被告聲請簡易判決處刑，自屬起訴程序違背規定，依法應為
    不受理判決，並不經言詞辯論為之。
據上論斷，應依刑事訴訟法第303 條第1 款、第307 條，判決如
主文。
中    華    民    國    99    年    8     月    20    日
                  刑事第二十二庭    法  官  侯  志  融
以上正本證明與原本無異。
如不服本判決應於收受判決後10日內向本院提出上訴書狀，並應
敘述具體理由。其未敘述上訴理由者，應於上訴期間屆滿後20日
內向本院補提理由書( 均須按他造當事人之人數附繕本) 「切勿
逕送上級法院」。
                                    書記官  林  伶  芳
中    華    民    國    99    年    8     月    23    日

司法院資訊處製作；財團法人民間司法改革基金會備份。
